臺灣高雄地方法院民事判決　　　　　　　 96年度訴字第407號
原　　　告　台灣中小企業銀行股份有限公司
法定代理人　丙○○
訴訟代理人　甲○○
被　　　告　乙○○
上列當事人間清償借款事件，本院於民國96年3 月7 日言詞辯論
終結，判決如下：
  主  文
被告應給付原告新台幣壹佰貳拾柒萬肆仟零壹拾貳元，及如附表
(一)、(二)所示之利息、違約金。
訴訟費用由被告負擔。
  事實及理由
一、原告起訴主張：
  (一)被告於民國93年6 月2 日向原告借款新台幣（下同）1,100,
    000 （即附表(一)編號所示借款），約定借款期限自93年6
    月8 日起至113 年6 月8 日止，並按月平均攤還本息，利息
    按郵政公司二年期定期儲蓄存款機動利率加1%計算；政府補
    貼利率為0.25% ，借款人實際支付利率減政府補貼利率2.3%
    計付。若政府不補貼，應追溯自政府不補貼之日起改按原告
    當時定儲利率指數加2.75% 計算。未按期履行即喪失期限利
    益而全部債務視為到期，除按約定利率計算遲延利息外，其
    逾期在6 個月以內者，按上開利率10% 、逾期清償在6 個月
    以上者，其超過6 個月部分，按上開利率20% 計算違約金。
    嗣被告自95年12月8 日即未依約繳付本息，尚積欠如附表(一)
    編號所示本金及利息、違約金未清償。爰本於消費借貸之
    法律關係，提起本訴，求為判決如主文第一項所示。
  (二)被告另於94年7 月7 日向原告借款100,000 元（即附表(一)編
    號所示借款），約定借款期限自94年7 月7 日起至95年7
    月7 日止，利息按年息11.303% 固定計付，未按期履行即喪
    失期限利益而全部債務視為到期，除按約定利率計算遲延利
    息外，其逾期在6 個月以內者，按上開利率10% 、逾期清償
    在6 個月以上者，其超過6 個月部分，按上開利率20% 計算
    違約金。嗣被告自95年9 月21日起即未依約定償還本息，尚
    積欠如附表(一)編號所示本金及利息、違約金未清償。爰本
    於消費借貸之法律關係，提起本訴，求為判決如主文第二項
    所示。
  (三)被告另曾於93年6 月向原告申請信用卡使用，依約定被告王
    茂陽得在核定之信用額度內持信用卡向原告之特約商店消費
    ，由原告墊款後，再由被告償還，逾期則加計年息17% 之利
    息，如未按期履行，其逾期在6 個月以內者，按上開利率
    10% 、逾期清償在6 個月以上者，其超過6 個月部分，按上
    開利率20% 計算違約金。詎被告自95年3 月8 日起即未依約
    定繳款，尚有如附表(二)編號所示之本金、利息及違約金未
    清償。爰本於信用卡使用契約之法律關係，求為判決如主文
    第三項所示。
二、被告對於積欠原告借款及信用卡費之事實並不爭執，惟以原
    告未告知繳息遲延，且被告願以分期清償之方式給付欠款等
    語置辯，並聲明駁回原告之訴。
三、原告主張之事實，業據提出與其所述相符之購車及購屋貸款
    定型化契約影本、利率歷史資料表、卡友理財貸款契約書、
    信用卡申請書借據各1 份及繳款明細3 份為證，堪信為真實
    。被告固以前揭情詞抗辯，惟查：兩造所簽定之購車及購屋
    貸款定型化契約第3 條已約定被告就所借款項應自93年7 月
    8 日起按月清償及攤還本息；另卡友理財貸款契約第4 條亦
    約定借款期間內，本息合計超過限度而未即償還超過數額時
    ，視為全部到期。是兩造就借款之清償期已事前約定。按給
    付有確定期限者，債務人自期限屆滿時起，負遲延責任，民
    法第229 條定有明文，換言之，原告即使未經催告，被告仍
    應負給付遲延之責任。又因兩造就先前分期清償已約定一期
    未給付視為全數到期，則被告一旦給付遲延，期限利益即喪
    失，自不得再要求分期清償。被告此部分之抗辯為無理由，
    不足採憑。
四、又按借用人應於約定期限內，返還與借用物種類、品質、數
    量相同之物；遲延之債務，以支付金錢為標的者，債權人得
    請求依法定利率計算之遲延利息，但約定利率較高者，仍從
    其約定利息；當事人得約定債務人不履行債務時，應支付違
    約金，民法第478 條前段、第233 條第1 項、第250 條第1
    項分別規定甚詳。被告依約清償前揭本息，依其與原告間之
    約定，全部債務視為到期，而尚欠上述借款、利息、違約金
    未予清償，從而，原告依消費借貸及信用卡使用契約之法律
    關係，請求被告給付如主文所示欠款、利息及違約金，洵屬
    有據，應予准許。
五、結論：原告之訴為有理由，依民事訴訟法78條，判決如主文
    。
中　　華　　民　　國　　96　　年　　3 　　月　　14　　日
                  民事鳳山分庭  法　官　高英賓
正本係照原本作成。
如對本判決上訴，須於判決送達後20日內向本院提出上訴狀。
中　　華　　民　　國　　96　　年　　3　 　月　　14　　日
                                書記官　李崑良
附表(一)
┌─┬─────┬─────┬─────┬─────┬─────┬─────────────┐
│編│ 初貸金額 │ 未償金額 │借款期間  │利息起算日│利      息│違          約          金│
│號│ (新臺幣) │ (新臺幣) │ (民國)   │  (民國)  │          │                          │
├─┼─────┼─────┼─────┼─────┼─────┼─────────────┤
││1,100,000 │1,076,604 │93.6.8至  │95年12月8 │年息4.93% │自96年1 月9 日起至清償日止│
│  │元        │元        │113.6.8   │日起至清償│          │，逾期在6 個以內者，按上開│
│  │          │          │          │日止      │          │利率10% ，超過6 個月按上開│
│  │          │          │          │          │          │利率20% 計算。            │
├─┼─────┼─────┼─────┼─────┼─────┼─────────────┤
││100,000 元│104,603元 │94.7.7至  │95年9 月21│年息11.303│自95年10月22日起至清償日止│
│  │          │          │95.7.7    │日起至清償│%         │，逾期在6 個以內者，按上開│
│  │          │          │          │日止      │          │利率10% ，超過6 個月按上開│
│  │          │          │          │          │          │利率20% 計算。            │
└─┴─────┴─────┴─────┴─────┴─────┴─────────────┘
附表(二)
┌─┬─────┬─────┬─────┬─────┬─────┬─────────────┐
│編│ 初貸金額 │ 未償金額 │借款期間  │利息起算日│利      息│違          約          金│
│號│ (新臺幣) │ (新臺幣) │ (民國)   │  (民國)  │          │                          │
├─┼─────┼─────┼─────┼─────┼─────┼─────────────┤
││ (信用卡) │92,805元  │          │95年3月8日│年息17%   │自95年3 月8 日起至清償日止│
│  │          │          │          │起至清償日│          │，逾期在6 個以內者，按上開│
│  │          │          │          │止        │          │利率10% ，超過6 個月按上開│
│  │          │          │          │          │          │利率20% 計算。            │
└─┴─────┴─────┴─────┴─────┴─────┴─────────────┘
